【裁判字號】    97,交訴,7
【裁判日期】    970630
【裁判案由】    過失致死等
【裁判全文】
臺灣宜蘭地方法院刑事判決               97年度交訴字第7號
公  訴  人  臺灣宜蘭地方法院檢察署檢察官
被      告  乙○○
上列被告因過失致死等案件，經檢察官提起公訴（九十七年度偵
字第四七七號），本院判決如下：
    主  文
乙○○從事業務之人，因業務上過失致人於死，處有期徒刑壹年
陸月；又駕駛動力交通工具肇事，致人死而逃逸，處有期徒刑拾
月。應執行有期徒刑貳年。
    事  實
一、乙○○考領得職業聯結車駕駛執照且擔任職業司機，為從事
    駕駛業務之人。其於民國九十六年七月三十日十五時四十七
    分許，甫因駕駛車牌號碼Ｑ四─四八號營業大貨車掛附車牌
    號碼五九三─ＧＳ號拖車，因疏未注意兩車併行間隔而肇事
    致人死亡後逃逸之案件，刻由臺灣板橋地方法院審理中，竟
    猶不知提高注意程度加強行車安全，而於同年九月十七日晚
    間，駕駛車牌號碼ＧＭ─六０八號營業大貨曳引車掛附車牌
    號碼六一─ＮＣ號營業全拖車，自宜蘭縣頭城鎮悅氏礦泉水
    工廠出發往臺北縣方向行駛時，於同日十九時三十二分許，
    途經宜蘭縣頭城鎮○○路六九號前，本應注意超車時，應與
    前車左側保持半公尺以上之間隔。況當時天候雖有雨，路面
    濕潤，但夜間有照明設備，路面無缺陷亦無障礙物，視距良
    好，依其智識、能力及程度皆無不能注意之情事，竟疏未注
    意而貿然超越前方同向由吳淑玲所騎乘之車牌號碼ＡＬ九─
    ０六八號機車時，因所保持之橫向間隔不足，造成其所駕駛
    之營業大貨曳引車掛附之營業全拖車右側黃色防捲護欄擦撞
    吳淑玲騎乘之上揭機車，導致吳淑玲人車倒地後，頭部遭營
    業用拖車後輪碾壓而受有頭部、頸部、左肩部及四肢部挫傷
    併骨折暨顱骨骨折併腦出血死亡。詎乙○○於肇事後，竟不
    思停車留待現場實施救護或為其他安全措施，反加速駕車逃
    逸，導致葉怡君所有停放該路段六三號旁之車牌號碼一九八
    七─ＭＰ號自用小客車受劇烈震動而引發警報器鳴響，經葉
    怡君及吳宗雄外出察看後報警處理。嗣於同日二十一時十五
    分許，為警在瑞濱公路臺六二線北上車道十七點五公里處攔
    檢查獲。
二、案經吳淑玲之父甲○告訴暨臺灣宜蘭地方法院檢察署檢察官
    據報相驗後簽分偵查起訴。
    理  由
一、訊據被告乙○○固自警詢至偵審中，均坦承考領得職業聯結
    車駕駛執照並以駕駛為業，事故發生時，其確駕駛車牌號碼
    ＧＭ─六０八號營業大貨曳引車掛附車牌號碼六一─ＮＣ號
    營業全拖車行經現場等情屬實，惟矢口否認有何業務過失致
    死及肇事逃逸等犯行，並執：其不知與吳淑玲騎乘之機車發
    生擦撞，亦不知吳淑玲倒地遭車輪輾壓死亡，其無肇事逃逸
    之意等語置辯。然查：
  (一)被告乙○○駕駛之車牌號碼ＧＭ─六０八號營業大貨曳引車
    掛附之車牌號碼六一─ＮＣ號營業全拖車右側黃色防捲裝置
    有新遭撞擊產生之凹陷，核與被害人吳淑玲騎乘之車牌號碼
    ＡＬ九─０六八號機車左側機件與左後側車身上之黃色油漆
    轉印痕相符，並經警比對機車與營業全拖車黃色防捲裝置之
    相對高度後，雖略有落差，但參入機車實際行駛晃動幅度及
    路面彈跳上下移動高度之變因後，仍堪認係屬一致。再者，
    被告自駕駛座察看右側後照鏡時，實可查見營業全拖車右側
    黃色防捲裝置旁周遭狀況，亦即該處並非駕駛目視死角方位
    等情，業經臺灣宜蘭地方法院檢察署檢察官勘驗屬實且製有
    勘驗筆錄存卷可佐，復據宜蘭縣警察局以九十六年十月四日
    第０九六一一八０九四二號函附宜蘭縣警察局礁溪分局轄內
    發生乙○○車禍肇事逃逸案現場勘查報告及警製道路交通事
    故現場圖、道路交通事故調查報告表(一)、(二)在卷足考。此外
    ，被害人吳淑玲因本件車禍事故受有頭部、頸部、左肩部及
    四肢部挫傷併骨折暨顱骨骨折併腦出血死亡之事實，同經臺
    灣宜蘭地方法院檢察署檢察官督同法醫相驗屬實並製有驗斷
    書、勘驗筆錄、相驗屍體證明書及相驗相片附卷可稽。總此
    即堪認定本件車禍事故應係肇因於被告駕駛營業大貨曳引車
    掛附營業全拖車超越同向前方由被害人吳淑玲騎乘之機車時
    ，因疏未與被害人騎乘之機車左側保持半公尺以上間隔，導
    致掛附之營業全拖車右側黃色防捲護欄擦撞被害人吳淑玲騎
    乘之機車左側後，被害人吳淑玲倒地遭掛附之營業全拖車車
    輪輾壓而受有頭部、頸部、左肩部及四肢部挫傷併骨折暨顱
    骨骨折併腦出血死亡甚明。臺灣省基宜區車輛行車事故鑑定
    委員會九十六年十一月十四日基宜鑑字第０九六五００二六
    一九號分析意見書亦同此認定，被告乙○○空言否認不知肇
    事經過情狀等語，要無可採。
  (二)互核證人葉怡君於警訊及偵查中證稱：事發當時因聽聞大貨
    車經過，引發其所有車牌號碼一九八八─ＭD號自用小客車
    警報器鳴響便出外察看，見一人（即被害人吳淑玲）躺在地
    上，身旁有一部傾倒之機車，另見一部大貨車之車尾，其即
    告知其夫與公公外出確認等語，及證人吳宗雄於警詢及偵查
    中證述：事發時其在屋內抽菸看電視，面向屋外，正巧看見
    一部聯結車經過門口，原本速度很慢，隨後聽聞該部聯結車
    踩油門引擎震動及造成地面震動等聲響，更因此導致停放屋
    外之自用小客車警報器響，其見該部聯結車身上有「黑松」
    字樣，隨後葉怡君外出察看並告知路旁躺臥一人時，其才外
    出，見一人躺在路邊，頭戴之安全帽業已碎裂等語，即可推
    知被告乙○○駕駛之營業大貨曳引車掛附營業全拖車於未保
    持橫向安全距離不慎擦撞被害人吳淑玲騎乘之機車而肇事後
    ，即有加速駛離之舉，並因此引發證人葉怡君所有停放路旁
    之自用小客車警報器鳴響，被告空言諉稱行車途經該路段並
    無異狀，顯屬脫罪圖卸之語，洵無可採。況經警實驗模擬現
    場狀況而以營業大貨曳引車掛附營業全拖車後輪輾壓蓋上安
    全帽之椰殼，駕駛可感受車輛受有阻力等情，則有宜蘭縣警
    察局以九十六年十月四日第０九六一一八０九四二號函附宜
    蘭縣警察局礁溪分局轄內發生乙○○車禍肇事逃逸案現場勘
    查報告在卷足按，另被告自駕駛座依右側後照鏡即可查見營
    業全拖車右側黃色防捲裝置旁周遭狀況一節亦如前述。秉此
    均徵被告乙○○當能知悉業已肇事之事實，是其未予停車察
    看及時救護被害人吳淑玲或為其他安全措施，反逕行駕車加
    速逃逸，犯行實稱明甚。
二、按汽車超車時，應於前車左側保持半公尺以上之間隔超過，
    道路交通安全規則第一百零一條第一項第五款中段定有明文
    。被告乙○○既已考領職業聯結車駕駛執照，對於前揭規定
    自不得諉為不知，且上述規定之規範義務亦屬被告應注意並
    能注意之事項。又依卷附道路交通事故調查報告表及現場照
    片，益徵當時天候雖有雨，路面濕滑，但夜間有照明設備，
    道路無缺陷亦無障礙物，視距良好，依被告之智識、能力均
    無不能注意之情形，詎竟疏未注意保持所駕駛上開營業大貨
    曳引車掛附營業全拖車右側安全間隔，以致擦撞被害人吳淑
    玲騎乘之機車而肇事，致使被害人吳淑玲倒地遭車輪輾壓死
    亡，當認其確有行車之過失，且其過失責任復與被害人吳淑
    玲之死亡結果具有相當因果關係。本件各該事證咸臻明確，
    被告業務過失致被害人於死且於肇事後逃逸等犯行均堪認定
    ，各應依法論科。
三、查被告乙○○為考領職業聯結車駕駛執照且從事駕駛業務，
    此據其供明在卷，並有駕駛執照在卷可佐，自屬從事駕駛業
    務之人。核被告之所為，係犯刑法第二百七十六條第二項之
    業務過失致人於死罪及同法第一百八十五條之四之駕駛動力
    交通工具肇事，致人死傷而逃逸罪。其所犯上開二罪間，犯
    意各別，行為互異，罪名有間，應分論併罰。審酌刑法增訂
    第一百八十五條之四之駕駛動力交通工具肇事，致人死傷而
    逃逸罪之立法理由，乃為維護交通安全，加強救護，減少被
    害人死傷，促使駕駛人於肇事後，能對被害人施以即時之救
    護措施，遽被告駕駛營業大貨曳引車掛附營業全拖車，竟因
    疏於注意且違反道路交通安全規則規範之義務以致肇事，並
    因而造成被害人死亡後，仍未立即下車救護或進行其他安全
    措施，反加速疾駛逃離現場，犯罪情節顯屬重大，且嚴重悖
    離立法政策所欲強化之用路安全，況其甫於九十六年七月三
    十日十五時四十七分許，甫因駕駛車牌號碼Ｑ四─四八號營
    業大貨車掛附車牌號碼五九三─ＧＳ號拖車，因疏未注意兩
    車併行間隔而肇事致人死亡後逃逸之案件，刻由臺灣板橋地
    方法院審理中，情節幾與本件如出一轍，顯見被告毫無加強
    己身注意程度藉以維持整體用路人交通安全之具體認知，惟
    念其已與被害人家屬達成和解，再參酌其素行及到庭態度等
    一切情狀，分別量處如主文所示之刑，並定其應執行之刑。
據上論斷，應依刑事訴訟法第二百九十九條第一項前段，刑法第
二百七十六條第二項、第一百八十五條之四、第五十一條第五款
，判決如主文。
本案經檢察官賴淑萍到庭執行職務
中    華    民    國    97    年    6     月    30    日
                  刑事第四庭審判長法  官  黃永勝
                                  法  官  辜漢忠
                                  法  官  陳嘉年
以上正本證明與原本無異。
如不服本判決應於收受本判決後10日內向本院提出上訴書狀，並
應敘述具體理由。若未敘述理由者，應於上訴期間屆滿後20日內
向本院補提理由書狀（均須按他造當事人之人數附繕本）。
                                  書記官  葉瑩庭
中    華    民    國    97    年    6     月    30    日
附錄本案論罪科刑法條全文
刑法二百七十六條第二項
從事業務之人，因業務上之犯前項之罪者，處五年以下有期徒刑
或拘役，得併科三千元以下罰金。
刑法第一百八十五條之四
駕駛動力交通工具肇事，致人死傷而逃逸者，處六月以上五年以
下有期徒刑。


司法院資訊處製作；財團法人民間司法改革基金會備份。
